【裁判字號】    91,訴,390
【裁判日期】    920311
【裁判案由】    營利事業所得稅
【裁判全文】
臺中高等行政法院判決                              九十一年度訴字第三九○號
                              .
  原      告  東堡餐廳股份有限公司
  代  表  人  林文達
  訴訟代理人  丙○○
  被      告  財政部臺灣省中區國稅局
  代  表  人  甲○○
  訴訟代理人  乙○○
右當事人間因營利事業所得稅事件，原告不服財政部中華民國九十一年八月十六日台
財訴字第○九○○○四四一一六號訴願決定，提起行政訴訟，本院判決如左︰
    主文
訴願決定及原處分（中區國稅法字第○九○○○四○三九八號重核復查決定）均撤銷
。
訴訟費用由被告負擔。
    事  實
一、事實概要：緣原告民國八十一年度營利事業所得稅結算申報，原申報全年所得額
    為新台幣（下同）二、七三四、三五九元，經被告初查依營利事業同業利潤標準
    （下稱同業利潤標準）核定營業淨利一二、四七七、四一三元，經加計核定之非
    營業收入六七、九四三元及減列核定之非營業費用，損失三九二、一二一元，核
    定全年所得額為一二、一五三、二三五元。原告不服，就全年所得額項目申經復
    查結果，未獲變更，循序訴經本院於九十年三月二十日以八十九年度訴字第八四
    號判決將訴願決定及原處分有關營業收入錯誤，致計算所得額錯誤部分均撤銷，
    著由被告查明後另為適法之處分﹔案經被告依撤銷意旨重行辦理復查結果，全年
    所得減列九八、八○三元，重行核定為一二、○五四、四三二元，原告不服，提
    起訴願，惟遭決定駁回，遂提起本件行政訴訟。
二、兩造聲明：
    (一)原告聲明求為判決：訴願決定、復查決定及原處分均撤銷。
    (二)被告聲明求為判決：原處分（重核復查決定）撤銷。
三、兩造之陳述：
    (一)原告主張之理由：
      1.本案在行政救濟中，原告一再聲明無論是初查人員或復查人員均未實質查帳
        ，而以營業收入明細（即銷貨明細）無法提供為由，逕依同業利潤標準二四
        ％核定所得額，又未經查證，另以漏報營業收入四七○、四八七元為由，移
        送法務單位裁罰，在在顯示查帳人員並未依法執行公務，終在鈞院獲得重新
        查核所得額之判決，惟被告仍未對原告主張銷貨成本願接受部頒同業利潤標
        準，而就營業費用部分進行查核，即匆匆作成復查決定，顯然有違營利事業
        所得稅查核準則第五十八條規定，且營業費用之帳冊原告提供非常完整，有
        提出發票、薪資等相關資料可供查核，故被告不應逕行決定，應進行實質查
        證課稅。
      2.次依七十九年十一月廿八日台財稅第七九○三六七三四○號函釋，營利事業
        於行政救濟時補提帳證，可改查帳核定稅額，被告根據鈞院九十年三月二十
        日八十九年度訴字第八十四號判決，僅按照營業稅計算錯誤的部分重新更改
        而已，其他部分則都未進行查核，特此原告要求對營業費用部分進行查帳，
        重新核定所得額。
    (二)被告答辯之理由：
      1.按「稽徵機關進行調查或復查時，納稅義務人應提示有關各種證明所得額之
        帳簿、文據；其未提示者，稽徵機關得依查得之資料或同業利潤標準，核定
        其所得額。」、「本法第八十三條所稱帳簿文據，其關係所得額之一部或關
        係課稅年度中某一期間之所得額，而納稅義務人未能提示者，稽徵機關得就
        該部分依查得之資料或同業利潤標準核定其所得額。」為所得稅法第八十三
        條第一項、同法施行細則第八十一條所明定。所謂未提示，兼指帳簿文據全
        部未提示，或雖提示而有不完全、不健全或不相符者，均有其適用，改制前
        行政法院六十一年判字第一九八號著有判例。次按「營利事業經稽徵機關依
        現行所得稅法第八十三條第三項規定核定所得額後，於行政救濟時始行補提
        帳證，應准予查帳核定。說明二、查現行所得稅法第八十三條第三項既已刪
        除「不得提出異議」之規定，營利事業於行政救濟時，如已提示符合法令規
        定之帳簿及文據，申請查帳核定者，稽徵機關應予受理，以符修法意旨。…
        」復為財政部七十九年十一月二十八日台財稅第七九○三六七三四○號函所
        明釋。
      2.查原告係經營一般餐廳業，原申報全年所得額為二、七三四、三五九元，嗣
        經更正申報全年所得額為八、二六五、二五六元，被告初查以其帳證紊亂無
        法查核，依首揭法條規定按同業利潤標準行業代號六四一一─一一，淨利率
        百分之二十一，核定營業淨利為一二、四七七、四一三元，經加計核定之非
        營業收入六七、九四三元，減列核定之非營業損失及費用三九二、一二一元
        ，核定全年所得額為一二、一五三、二三五元，原告主張依帳證查核認定云
        云。奉大院承審法官諭示，由原告提示帳證供被告查核後提出補充答辯，案
        經原告於九十一年十一月二十七日提示重新整理之帳證由被告重新查核，是
        請撤銷原處分，著由被告另為適法之處分。
    理  由
一、本件原告八十一年度營利事業所得稅結算申報，經被告初查以原告提示並補正後
    之帳證紊亂無法勾稽查核，乃依所得稅法第八十三條第一項規定按財政部頒訂同
    業利潤標準，核定營業淨利為一二、四七七、四一三元，經加計非營業收入六七
    、九四三元，減除非營業損失及費用三九二、一二一元後，核定全年所得額為一
    二、一五三、二三五元。原告不服，就全年所得額項目申經復查結果，未獲變更
    ，循序訴經本院於九十年三月二十日以八十九年度訴字第八四號判決將訴願決定
    及原處分（第一次復查決定）有關營業收入錯誤，致計算所得額錯誤部分均撤銷
    ，著由被告查明後另為適法之處分。案經被告依撤銷意旨重行辦理復查結果，全
    年所得減列九八、八○三元，重行核定為一二、○五四、四三二元。原告仍表不
    服，循序提起行政訴訟，起訴意旨如事實欄所載。經核原處分（中區國稅法字第
    ○九○○○○四○三九八號重核復查決定）及訴願決定無非以原告所提出之日記
    帳及總分類帳，帳證不完備，無法查稽，被告乃按同業利潤標準核定其營業淨利
    ，並無不當等語，為其論據。
二、本件兩造爭執之點厥為原告所提出有關所得額之帳簿、文據是否完備可供被告查
    核？經查本院以八十九年度訴字第八四號判決書將訴願決定及原處分（第一次復
    查決定）撤銷後，著由被告查明後另為適法之處分。惟被告並未再命原告提出有
    關所得額之帳簿、文據供被告查核，即為重核復查決定，已據被告訴訟代理人陳
    述在案。嗣經原告於九十一年十一月二十七日提示重新整理之帳證由被告重新查
    核，被告亦稱可以重新查核，並請求撤銷原處分（即重核復查決定），由被告機
    關另為適法之處分，亦據被告訴訟代理人陳明在案。從而被告既未就營業費用等
    部分依法予以查核重新核定所得額，其重為復查決定即有違誤，訴願決定予以維
    持，亦有未合，原告起訴意旨執以指摘，即為有理由，爰將訴願決定及原處分（
    中區國稅法字第○九○○○四○三九八號重核復查決定）均予撤銷，另由被告再
    行查明後，重為適法之處分，以昭折服。
三、據上論結，本件原告之訴為有理由，依行政訴訟法第一百九十五條第一項前段、
    第九十八條第三項前段，判決如主文。
中       華       民       國     九十二    年    三    月    十一    日
                        臺中高等行政法院第二庭
                                審 判 長 法     官  胡  國  棟
                                         法     官  王  德  麟
                                         法     官  林  秋  華
右正本證明與原本無異。
如不服本判決，應於判決送達後二十日內向本院提出上訴書狀，其未表明上訴理由者
，應於提起上訴後二十日內向本院提出上訴理由書（須依對造人數附具繕本）；如於
本判決宣示或公告後送達前提起上訴者，應於判決送達後二十日內補提上訴理由書（
須附繕本）。未表明上訴理由者，逕以裁定駁回。
提起上訴應預繳送達用雙掛號郵票拾份（每份三十四元)。
中       華       民       國     九十二    年    三    月    十一    日
                                        法院書記官  杜  秀  君


司法院資訊處製作；財團法人民間司法改革基金會備份。
